臺灣高雄地方法院刑事裁定　　　　　　 96年度交聲字第694號
原處分機關　交通部公路總局高雄區監理所
異　議　人　乙○○○
代　理　人　甲○○
上列異議人即受處分人因違反道路交通管理處罰條例案件，對於
交通部公路總局高雄區監理所，於96年7 月9 日所為之裁決處分
（原處分案號：高監自裁字第裁80-MZ0000000號）聲明異議，本
院裁定如下：
    主    文
異議駁回。
    理    由
一、原處分意旨略以：受處分人即異議人乙○○○所有之車牌號
    碼H4-1250 號自用小客車，於民國96年5 月28日7 時31分許
    ，行經台南縣後壁鄉○○○道台一線後壁陸橋北端，該路段
    最高速限為每小時50公里，經以固定桿式測速照相裝置，測
    得上開車輛有「汽車駕駛人行車速度，超過規定之最高速度
    20公里以上40公里以下」之違規情形，經警逕行舉發（原舉
    發案號：MZ0000000 號），異議人向舉發機關台南縣政府警
    察局申訴後，原處分機關於96年7 月9 日以高監自裁字第裁
    80-MZ0000000號（下稱原處分），裁處異議人罰鍰新台幣（
    下同）1800元等語。
二、異議意旨略以：台南縣政府及該縣警察局所為速限設定不當
    ，與實際路況不符，原處分書所謂違規時間，不是上下班尖
    峰時間，且原舉發機關所稱該路段為危險路段等語有誤，實
    際上該路段淨空，僅有4 輛車；且所謂測速照相裝置，實際
    適用於一般闖紅燈管制號誌，車輛要上坡過陸橋，本來即要
    加速，在該處設置照相裝置，簡直陷害老百姓。又原處分機
    關沒有具體證據，僅憑照片即對異議人處罰，沒有證據力，
    原處分實有違誤，爰依法聲明異議等語。
三、按「汽車駕駛人，行車速度，超過規定之最高時速，或低於
    規定之最低時速，除有第43條第1 項第2 款情形外，處新臺
    幣1 千2 百元以上2 千4 百元以下罰鍰。」，道路交通管理
    處罰條例第40條定有明文。再汽車駕駛人之行為，經以科學
    儀器取得證據資料證明其行為違規者，得逕行舉發；前項第
    7 款之科學儀器應採固定式，並定期於網站公布其設置地點
    。但汽車駕駛人之行為屬下列行為之一者，不在此限：九、
    行車速度超過規定之最高速限或低於規定之最低速限。且第
    1 項逕行舉發，應記明車輛牌照號碼、車型等可資辨明之資
    料，以汽車所有人為被通知人製單舉發。又逕行舉發者，應
    按已查明之資料填註車牌號碼、車輛種類、車主姓名或地址
    ，並於通知單上方空白處加註逕行舉發之文字後，由舉發機
    關送達被通知人，同條例第7 條之2 第1 項第7 款、第2 項
    第9 款、第4 項及違反道路交通管理事件統一裁罰基準及處
    理細則第11條第1 項第3 款亦分別定有明文。次按本條例之
    處罰，受舉發違反道路交通管理事件之受處罰人，認為受舉
    發之違規行為應歸責他人者，應於舉發違反道路交通管理事
    件通知單應到案日期前，檢附相關證據及應歸責人相關證明
    文件，向處罰機關告知應歸責人，處罰機關應即另行通知應
    歸責人到案依法處理。逾期未依規定辦理者，仍依本條例各
    該違反條款規定處罰，同條例第85條第1 項亦有明定。是同
    條例第40條雖以汽車駕駛人為處罰對象，然依同條例第7 條
    之2 規定逕行舉發者，亦得對汽車所有人逕行舉發處罰。
四、經查：
  (一)本件異議人乙○○○所有之車牌號碼H4-1250 號自用小客車
    ，於96年5 月28日7 時31分許，行經省道台一線後壁陸橋北
    端，經以科學儀器固定桿式自動測速照相裝置，測得上開車
    輛有「汽車駕駛人行車速度，超過規定之最高速度20公里以
    上40公里以下」之違規，經警逕行舉發，而經原處分機關為
    上開裁罰處分，並於96年7 月13日對異議人上開住所完成郵
    遞通知之事實，有舉發測速照片2 紙、舉發違反道路交通管
    理事件通知單、台南縣政府警察局函、書函、裁決書、送達
    證書在案可稽，其違規事實堪以認定。
  (二)再該舉發違規路段之最高速度限制為每小時50公里一節，有
    台南縣政府警察局96年6 月25日書函1 件說明在案，異議人
    雖以上揭情詞置辯，然異議人上開車輛當日確有行經該路段
    ，業據異議人於本院調查中並不爭執，而上開速限係中央道
    路養護主管機關即交通部公路總局第五區養護工程處，依道
    路設計、交通流量、道路狀況訂定，非舉發機關之權責；且
    該組自動照相裝置係於85年3 月份完成設置，而於96年5 月
    28日案發當時並無發生故障等情，有台南縣政府96年9 月27
    日函、台南縣政府警察局96年9 月26日函各1 份在卷足憑。
    又據證人即上開照相裝置維護人丙○○○○於本院具結證稱
    ：（提示卷內第12頁舉發照片，上面符號指何意思？）第1
    張、第2 張第一排都是指2007年5 月28日7 點31分、第二排
    200 ＣＭ線圈是原廠設定，1 是指第一車道，上面1 張00
    是指與第2 張照片08拍照差距0.8 秒，右邊第1 張第三行是
    指固定代碼，左邊是指照片編號，Ｖ76是指被照車輛之行速
    76公里；台南縣政府警察局公告資料今（96）年7 月10日有
    更新，但位置從85年3 月到現在並沒有變動；該自動照相裝
    置如果機械有問題就會停機，伊是維護人，如果機器故障，
    指卡帶或異常的顯示，這（機組）是委由荷蘭中央標準局認
    證，有經過台北地院公證（庭呈廠商認證資料）；（測速照
    片機器是否可以自動檢測？）在路上有埋設線圈，如果要設
    置該地點裝設照片，伊會按啟動裝置該迴路是否正常，如果
    迴路正常再測試拍照；95年3 月該處就屬於易肇事路段，照
    速裝置後方約250 公尺處立有告示牌，而且台南縣警察局也
    有在網站上公告（庭呈公告資料）等語明確，核與台南縣政
    府及上開警察局函文意旨相符，且與其提出網路公告固定式
    測速照相地點表、上開照相裝置經我國駐荷蘭代表處廠商英
    文認證、中文翻譯聲明書、合格聲明等資料（參本院卷第36
    至57頁）附卷足堪佐證，互核堪認屬實，是上開自動照相裝
    置於舉發照相時，處於功能正常狀態，並無故障情事，自具
    有證據力。此外，異議人並未舉出任何證據證明上開照相裝
    置當時有故障之情形，是異議人上開所辯，並非實在。
  (三)又異議人代理人雖再辯稱：上開車輛雖係登記異議人名義，
    而異議人不會開車，案發當時何人駕駛，代理人無法確定云
    云，惟異議人所有之車牌號碼H4-1250 號自用小客車既有上
    開超過速限20公里以上、40公里以下之行為，經以科學儀器
    取得證據資料證明其行為違規，原舉發機關本得依法記明車
    輛牌照號碼、車型等可資辨明之資料，以汽車所有人為被通
    知人製單逕行舉發。且異議人於本院調查中亦坦承：舉發以
    後裁決所通知到案以前，異議人沒有向裁決所表明當時是何
    人駕駛，應該向何人開罰單等語明確（參本院卷第26頁），
    則異議人既逾期未依規定告知應歸責人，由原處分機關另行
    通知實際駕駛人到案依法處理，為此，原處分機關依本條例
    違反上開條款規定處罰車輛所有人即異議人，尚無違誤，異
    議人所辯，應不足採。
  (四)綜上所述，原處分機關援引上開規定，裁處罰鍰新台幣1800
    元，於法並無不當，本件異議為無理由，應予駁回。
五、據上論結，爰依道路交通案件處理辦法第19條，裁定如主文
中　　華　　民　　國　　96　　年　　9 　　月　　29　　日
                          臺灣高雄地方法院交通法庭
                                法　官  李昆南
以上正本證明與原本無異。
如不服本裁定應於送達後5日內向本院提出抗告狀。
中　　華　　民　　國　　96　　年　　9 　　月　　29　　日
                                書記官  黃美玲
